【裁判字號】    98,上訴,4851
【裁判日期】    981217
【裁判案由】    毒品危害防制條例
【裁判全文】
臺灣高等法院刑事判決                98年度上訴字第4851號
上  訴  人  臺灣臺北地方法院檢察署檢察官
被      告  甲○○
上列上訴人因被告違反毒品危害防制條例案件，不服臺灣臺北地
方法院中華民國98年11月9日98年度訴字第743號第一審判決（追
加起訴案號：臺灣士林地方法院檢察署98年度偵字第3657號），
提起上訴，本院判決如下：
    主    文
原判決撤銷，發回臺灣臺北地方法院。
    理    由
壹、追加起訴意旨略以：被告楊宴寧（綽號蕭蕭）與王壽昌（綽
    號小剛，另案起訴）係男女朋友，渠等自民國97年9月下旬
    起，在臺北市○○區○○路155號11樓之1同居，明知MDMA（
    俗稱搖頭丸）與愷他命（俗稱K他命）分別係毒品危害防制
    條例第2條第2項第2款、第3款所列管之第2級、第3級毒品，
    依法不得販賣，竟基於販賣第2級毒品MDMA及第3級毒品愷他
    命之犯意聯絡，而於附表所示之人，向甲○○表示欲購買
    MDMA 或愷他命時，甲○○即使用行動電話門號0000000000
    、000000 0000號與王壽昌使用之行動電話門號0000000000
    號聯絡，並依王壽昌之指示，而於附表所示之時間，分別將
    MDMA及愷他命，以附表所示之價格，販售予附表所示之人，
    再由王壽昌囑託專人送達買方，嗣於97年10月29日1時許，
    在上址住處，為警查獲，始悉上情。
貳、原審認本件臺灣士林地方法院檢察署檢察官不得逕向其管轄
    區域以外之原審法院追加起訴，本件顯有起訴程式違背規定
    之情事，因予諭知本件公訴不受理，公訴人就原審判決提起
    上訴。職是，本院應審究本件追加起訴有無符合起訴要件，
    以認定原審判決是否合法正當？茲論述如後：
一、按提起公訴，應由檢察官向管轄法院提出起訴狀為之，檢察
    官知有犯罪嫌疑而不屬其管轄，或於開始偵查後，認為案件
    不屬其管轄者，應即分別通知，或移送該管檢察官。而案件
    起訴之程序違背規定者，應諭知不受理之判決。又檢察官應
    於其所配置之法院管轄區域內執行職務，但遇有緊急情形或
    法律另有規定，不在此限。刑事訴訟法第250條、第264條第
    1項、第303條第1款及法院組織法第62條分別定有明文。準
    此，倘檢察官於偵查中認其案件不屬其管轄，而未通知或移
    送該管檢察官，而逕向其管轄區域以外之法院起訴，其起訴
    之程式顯然違背規定（參照最高法院56年度臺非字第14號判
    決、臺灣高等法院86年度上訴字第4279號判決）。再者，於
    第一審辯論終結前，得就與本案相牽連之犯罪或本罪之誣告
    罪，追加起訴，刑事訴訟法第265條第1項固定有明文。惟追
    加起訴，本質上為起訴，亦應符合起訴要件。
二、臺灣士林地方法院檢察署檢察官以被告甲○○涉犯毒品危害
    防制條例第4條第2項之販賣第2級毒品罪嫌與同條第3項之販
    賣第3級毒品罪嫌，其與原審法院98年度訴字第510號案件之
    被告王壽昌、陳仁佑所涉違反毒品危害防制條例案件有刑事
    訴訟法第7條第2款之數人共犯數罪之相牽連案件關係，向原
    審法院追加起訴。原審固以本件追加起訴並無法院組織法第
    62 條但書之緊急情形或法律另有規定，揆諸前揭說明，認
    臺灣士林地方法院檢察署檢察官不得逕向其管轄區域以外之
    原審法院追加起訴，而以本件顯有起訴程式違背規定之情事
    ，不經言詞辯論，予以不受理判決之諭知。然本院認本件追
    加起訴為案件發現真實所必要者，茲探討如後：
（一）按檢察官行偵查時，因發見真實之必要或遇有急迫情形時
      ，得於管轄區域外行其職務。刑事訴訟法第16條準用同法
      第13條定有明文。準此，檢察官除因有法院組織法第62條
      但書之緊急情形、法律另有規定與刑事訴訟法第16條準用
      同法13條之發見真實所必要或急迫情形外，應僅得於其所
      屬檢察署配置之法院管轄區域內執行職務（參照本院暨所
      屬法院93年法律座談會刑事類第24號法律問題提案法律意
      見）。是檢察官在案件於發見真實所必要或急迫情形時，
      檢察官可就所屬檢察署配置以外之法院為訴訟行為，其包
      含起訴及追加起訴。
（二）按數人共犯數罪，為相牽連案件。於第一審辯論終結前，
      得就與本案相牽連之犯罪或本罪之誣告罪，追加起訴。刑
      事訴訟法第7條第2款與第265條第1項分別定有明文。參其
      立法意旨，在於相牽連案件有事證之關連性，倘同一訴訟
      程序審理，因各項人證與物證之相互勾稽，有助於直接審
      判法官證據心證之形成，為發現事實所必要之法定程序。
      再者，憲法第16條保障人民之訴訟權，就刑事被告而言，
      包含其在訴訟上應享有充分之防禦權。刑事被告有詰問證
      人之權利，其屬憲法第8條第1項規定：非由法院依法定程
      序不得審問處罰之正當法律程序所保障權利。是共犯間為
      確保對其他共犯之詰問權、對質權，使數共犯於同一訴訟
      程序中進行審理，對於訴訟經濟及促使性質屬證人身分之
      共同被告，依法定程序到場具結陳述，並接受被告之詰問
      ，其陳述始符合得作為認定被告犯罪事實之判斷依據（參
      照司法院大法官釋字第582號解釋）。職是，數人共犯一
      罪追加起訴，同一訴訟程序進行審理，其為案件發現真實
      所必要者。
（三）本件被告甲○○與其男友王壽昌自97年9月下旬起，即共
      同基於販賣第2級毒品MDMA及第3級毒品愷他命，渠等共犯
      毒品危害防制條例第4條第2項、第3項之罪嫌，基本犯罪
      事實同一，渠等為具有證人身分之共犯，其案件之相關物
      證與書證均具有共通性等事實。有臺灣臺北地方法院檢察
      署97年度偵字第25143號、第26945號及98年度偵字第614
      號起訴書在卷為憑（臺灣士林地方法院檢察署98年度偵字
      第3657號卷第11頁）。因此，檢察官將被告甲○○追加起
      訴，就原審繫屬中之王壽昌之犯罪事實及訴訟程序之進行
      ，暨對其他共犯或共同被告之詰問權與對質權之進行，均
      有助益，顯為案件發現真實所必要者，原審未審酌此部分
      ，容有未洽。
參、綜上所論，原審未審酌本件追加起訴為案件發現真實所必要
    ，據以本件查無法院組織法第62條但書之緊急情形或法律另
    規定之情形，而認本案追加起訴不合規定，逕為不受理之判
    決，其適用法規，尚非無違誤。公訴人執此指摘原判決不當
    ，為有理由，本院自應撤銷原判決，並發回原審法院另為適
    當審理，且不經言詞辯論而為之。
據上論斷，應依刑事訴訟法第369條第1項但書、第372條，判決
如主文。
中    華    民    國    98    年    12    月    17    日
                  刑事第五庭  審判長法  官  高明哲
                                    法  官  劉秉鑫
                                    法  官  林洲富
以上正本證明與原本無異。
如不服本判決，應於收受送達後10日內向本院提出上訴書狀，其
未敘述上訴之理由者並得於提起上訴後10日內向本院補提理由書
（均須按他造當事人之人數附繕本）「切勿逕送上級法院」。
                                    書記官  楊秋鈴
中    華    民    國    98    年    12    月    17    日
附表：
 ┌──┬──────┬──────┬──────┬────┬──────┐
 │編號│   買受人   │  販賣日期  │ 販賣毒品   │販賣數量│販賣價格：新│
 │    │            │            │            │        │臺幣        │
 ├──┼──────┼──────┼──────┼────┼──────┤
 │ 1. │綽號魚兒，真│97年9月27日 │第二級毒品MD│15顆    │每顆400元   │
 │    │實姓名年籍不│            │MA          │        │            │
 │    │詳。        │            │            │        │            │
 ├──┼──────┼──────┼──────┼────┼──────┤
 │ 2. │綽號阿仁，真│97年10月6日 │第二級毒品MD│10顆    │每顆300元至 │
 │    │實姓名年籍不│            │MA          │        │400元不等。 │
 │    │詳。        │            │            │        │            │
 ├──┼──────┼──────┼──────┼────┼──────┤
 │ 3. │綽號小耗者之│97年10月9日 │第三級毒品愷│不詳    │1,750元     │
 │    │女友，真實姓│            │他命        │        │            │
 │    │名年籍不詳。│            │            │        │            │
 │    │            │            │            │        │            │
 └──┴──────┴──────┴──────┴────┴──────┘


司法院資訊處製作；財團法人民間司法改革基金會備份。
